最高法院刑事判決　　　　　　九十六年度台上字第六三九一號
上　訴　人　甲○○
上列上訴人因妨害公用事業案件，不服台灣高等法院台南分院中
華民國九十六年五月二十二日第二審判決（九十五年度上易字第
六六五號，起訴案號：台灣雲林地方法院檢察署九十五年度偵字
第七０四號），提起上訴，本院判決如下：
    主  文
原判決關於甲○○部分撤銷，發回台灣高等法院台南分院。
    理  由
本件原判決認定林文琪與上訴人甲○○為男女朋友關係，其等夥
同成年人廖建正（由檢察官另案偵查）共同意圖為自己不法所有
之犯意聯絡，於民國九十五年一月二十六日下午二時前之某時，
至雲林縣濁水溪十五號觀測台附近，由林文琪攜帶數量不詳之黑
色塑膠束條、手套等物，廖建正則攜帶客觀上足以對人之生命、
身體、安全構成威脅，具有行兇危險性之足以資為兇器用之破壞
剪一支及數十支鐵條，於抵達現場後即由上訴人在現場把風，林
文琪、廖建正二人則以鐵條、手套為攀爬電線桿之工具，持破壞
剪竊取台灣電力股份有限公司（下稱台電公司）雲林區營業處設
置管理之編號景新四十三東五至低東二及景新四十三東五至低南
四號等八支電線桿上之電纜線約四百公尺，因而使十二戶用電戶
之電力使用受有中斷，而妨害台電公司供公眾之電氣事業；得手
後，其等即於九十五年一月二十七日晚上至二十八日上午四時前
之間某時，以黑色塑膠束條綑綁電纜線，在該觀測台附近，共同
將竊得之電纜線以點火燃燒方式，剝除電纜線塑膠外皮，而取得
其內之銅線（重79.2公斤），並欲將該銅線載往變賣，朋分花用
。同年月二十八日上午六時四十五分許，廖建正自行騎乘機車載
運該批竊得之銅線，林文琪則騎乘未懸掛號牌之另一機車搭載上
訴人，二車併行至濁水溪十六號觀測台旁即大洪砂石場旁道路上
，經警據報當場攔查，詎二車未停，反加速逃離現場，廖建正為
警追逐中，將所載之銅線丟棄於濁水溪十七號觀測台旁之道路，
並以電話聯絡林文琪，由林文琪載上訴人至丟棄現場，合力將該
銅線丟入路旁水溝內藏放，嗣為警循線查獲，起出該批銅線，並
於林文琪所騎乘之機車內，扣得廖建正所有供行竊使用之鐵條二
支及林文琪所有預備供犯罪所用之黑色塑膠束條三條、及林文琪
所有供犯罪所用之手套二個及其所有預備供犯罪所用之手套十五
個等情。因而撤銷第一審關於上訴人部分之判決，改判依想像競
合犯規定，從一重論處上訴人結夥三人以上攜帶兇器竊盜罪刑，
固非無見。
惟查：(一)、認定犯罪事實所憑之證據，雖不以直接證據為限，間
接證據亦包括在內，然不論直接或間接證據，其為訴訟上之證明
，必須於通常一般之人均不致有所懷疑，得確信其為真實之程度
者，始得據為被告有罪之認定，倘其證明尚未達到此一程度，而
有合理之懷疑程度時，若仍逕為被告有罪之認定，其自由判斷證
據證明力之職權行使，即難謂於法無違。原判決認定上訴人於廖
建正、林文琪竊取台電公司電線桿上之電纜線時，在現場把風，
而論以結夥三人以上攜帶兇器竊盜罪。然上訴人自始否認有上開
共同竊取台電公司之電纜線之犯行，廖建正、林文琪亦未指上訴
人有何把風或其他共同竊取台電公司電纜線之犯行，原判決僅以
廖建正焚燒竊得之電纜線時，上訴人有在該現場附近，及廖建正
載運竊得電纜線內之銅線時，林文琪載上訴人同行之事實，推定
上訴人有共同行竊犯行。惟此廖建正事後處理贓物時，上訴人在
場或與林文琪同車之事實，尚難證明上訴人確有把風共同竊盜、
妨害供公眾用電氣之犯行，原審未詳查有無其他積極證據足以證
明上訴人犯罪，即遽為不利上訴人之認定，顯有可議。(二)、有罪
之判決書，須將法院依職權認定之犯罪事實，翔記於事實欄，然
後於理由內逐一說明其憑以認定之證據，使事實與理由兩相一致
，始稱適法；倘若理由說明互生齟齬，或理由說明與事實記載不
相符合，均屬判決理由矛盾，其判決當然為違背法令。原判決理
由欄六說明廖建正對其行竊時間，先稱係被查獲（指九十五年一
月二十八日）前數日，於得悉林文琪供詞後，始改稱係當晚（指
九十五年一月二十七日夜至二十八日凌晨間）行竊，其本意在使
為警查獲之林文琪及上訴人脫免竊盜之嫌至為灼然（見原判決第
七頁倒數第五行至倒數第二行），亦即認行竊時間為九十五年一
月二十七日夜至二十八日之凌晨間，廖建正被查獲之初所稱在被
查獲前數日行竊等語，係欲使同日被查獲之林文琪及上訴人脫免
竊盜之嫌。惟原判決事實欄及理由欄七又認本件竊盜時間為九十
五年一月二十六日下午二時前之某時，足見原判決理由說明前後
不盡相符，亦與事實欄記載之時間不同，亦有判決理由矛盾之違
法。(三)、原判決以共同被告林文琪之陳述，為認定上訴人犯罪證
據之一，惟上訴人於原審具狀聲請傳喚林文琪以證人身分具結作
證，進行交互詰問程序，以證明上訴人對廖建正之竊盜犯行，並
無認識，亦未參與（見原審卷(一)第五十三頁），原審審判期日未
命林文琪以證人身分具結作證，並進行交互詰問程序，以確保上
訴人之詰問權，並藉以發現實質之真實，即率行判決，亦有未合
。上訴意旨指摘原判決違法，尚非全無理由，應認原判決關於上
訴人部分有發回更審原因。又本件不得上訴第三審法院之加重竊
盜罪，與得上訴之妨害公用事業罪，有裁判上一罪之想像競合關
係，上訴又不可分，則對該重罪亦得上訴於第三審法院，附此
明。
據上論結，應依刑事訴訟法第三百九十七條、第四百零一條，判
決如主文。
中　　華　　民　　國　九十六　年　 十一 　月  二十二  日
                      最高法院刑事第八庭
                          審判長法官  陳　正　庸
                                法官  賴　忠　星
                                法官  林　開　任
                                法官  宋　　　祺
                                法官  李　伯　道
      本件正本證明與原本無異
                                      書  記  官
中　　華　　民　　國　九十六　年　 十一 　月  二十八  日
                                                    Ｍ
